【裁判字號】    98,消債抗,489
【裁判日期】    981215
【裁判案由】    聲請更生程序
【裁判全文】
臺灣高雄地方法院民事裁定           98年度消債抗字第489號
抗  告  人  甲○○
上列當事人因消費者債務清理事件聲請更生，對本院於民國98年
7 月24日所為98年度消債更字第997 號裁定提起抗告，本院裁定
如下：
    主  文
抗告駁回。
抗告費用由抗告人負擔。
    理  由
一、抗告意旨略以：伊於民國（下同）98年3 月9 日向最大債權
    銀行華南商業銀行股份有限公司（下稱華南銀行）協商，分
    15年、年利率2%、月繳新臺幣（下同）17,000元之方案，伊
    雖未接受而聲請更生，惟之後已撤回願接受此方案，詎華南
    銀行評估後協商月繳金額更改為34,000元，致協商不成立。
    然伊與前夫乙○○離婚後獨立扶養2 名子女加照顧家母，負
    擔沈重，確實無力繳納協商款。原審竟認伊不能舉證證明有
    何不能清償債務情事為由駁回聲請，顯有違誤，爰依法提起
    抗告，請求廢棄原裁定，准伊更生。
二、按自債務人提出協商請求之翌日起逾30日不開始協商，或自
    開始協商之翌日起逾90日協商不成立，債務人得逕向法院聲
    請更生或清算。消費者債務清理條例第153 條定有明文。本
    件抗告人於消費者債務清理條例公布施行後，向最大債權金
    融機構華南銀行請求共同協商債務清償方案，該行以抗告人
    未能接受顯足以負擔之還款方案為由，於民國98年6 月6 日
    通知協商不成立等情，有前置協商不成立通知書（原審卷31
    、138 頁）可憑，是抗告人聲請更生，合於規定。惟是否有
    同條例第3 條規定，即抗告人於協商時有不能清償債務或有
    不能清償之虞者，而得裁定准許依更生，程序清理其債務，
    應另認定。
三、查抗告人必要支出部分，抗告人稱需獨力扶養長女謝佩珊、
    長子謝鋐丞。其中謝佩珊出生於77年4 月23日（原審卷58頁
    戶籍謄本），於98年聲請人申請前置協商時已成年，其96、
    97年度之所得分別為207,200 元、293,450 元，相當於每月
    平均所得17,267元、24,454元（原審卷51-52 頁所得資料清
    單），已高於內政部公告97年度高雄市每人每月最低生活費
    用10,991元，足認其已成年且有謀生能力，並無不能維持生
    活情事，而無受聲請人扶養之必要，抗告人陳稱謝佩珊雖已
    成年但在學，仍有受扶養必要，本院不採。另謝鋐丞出生於
    80年7 月20日，現就讀於高職，所需教養花費金額，依民法
    第1119條規定，受扶養權利之程度，本應斟酌抗告人目前身
    受卡債纏身之經濟情況量力而為，並參照抗告人與前配偶乙
    ○○就長子謝鋐丞由抗告人監護之離婚協議（原審卷58頁戶
    籍謄本、本卷29頁兩願離婚協議書），並無抗告人獨立負擔
    扶養費之約定，故斟酌乙○○96、97年度薪資所得各為156,
    596 元、168,273 元，相當於每月薪資13,050元、14,023元
    ，名下有房屋土地各2 筆、汽車1 部、投資13筆，財產總額
    2,470,150 元等資力（本卷31-36 頁財產所得調件明細表）
    ，依法認抗告人應與有資力之前配偶乙○○共同扶養，是抗
    告人陳稱扶養長子謝鋐丞每月費約6,084 元（原審卷13頁）
    ，尚在合理範圍內，准予計入。至抗告人之母親李陳雪無所
    得，名下雖有房屋1 棟，惟總值10,700元，有上開年度綜合
    所得稅各類所得資料清單及財產歸屬資料清單可憑（見原審
    卷47-49 頁、100-102 頁），足認其確有不能維持生活情事
    ，而有受扶養之必要，聲請人主張須按月支付李陳雪扶養費
    3,000 元（原審卷14頁），應屬可採。總計抗告人所需扶養
    費用共9,084 元（6084+3000 ）；加計依98年高雄市每人每
    月最低生活費為11,309元為準及其自用住宅貸款本息支出15
    ,000元認亦屬必要，總計抗告人每月必要生活費用應為35,3
    93元（9084+11309+15000）。
四、而抗告人96、97年度所得分別為1,180,072 元、1,202,127
    元，相當於每月平均所得98,339元、100,177 元，其名下並
    有房屋、土地各1 筆、汽車1 部、投資1 筆，總值2,548,38
    0 元，有上開年度綜合所得稅各類所得資料清單、財產歸屬
    資料清單為憑（原審卷44-46 頁），則不論分15年、年利率
    2%、月繳17,000元或抗告人所謂事後最大債權銀行華南銀行
    又更改以每月34,000元（本卷113 頁）協商還款方案，對照
    抗告人每月至少仍有62,946元（00000-00000 ）之餘力，實
    難認有逾越抗告人還款能力之情事存在。是抗告人未能接受
    顯足以負擔之還款方案，致協商不成立，足見無任何清償之
    誠意甚明，所謂有不能清償債務之虞或不能清償債務之情事
    ，本院難以採信。
五、綜上，本院抗告人既有穩定收入，在其基本生活所需外，尚
    能履行債權人之協商方案，則其聲請更生要件自有不備，原
    審因而裁定駁回抗告人更生之聲請，並無違誤，抗告意旨指
    摘原裁定不當，求予廢棄另為裁定，為無理由，應予駁回。
六、據上論結，本件抗告為無理由，依消費者債務清理條例第15
    條，民事訴訟法第495 條之1 第1 項、第449 條第1 項、第
    95條、第78條，裁定如主文。
中    華    民    國    98    年    12    月    15    日
                  民事第三庭  審判長法  官    朱玲瑤
                                    法  官    陳宛榆
                                    法  官    藍家慶
上為正本係照原本作成。
不得再抗告。
中    華    民    國    98    年    12    月    15    日
                                    書記官    呂姿儀


司法院資訊處製作；財團法人民間司法改革基金會備份。
